【裁判字號】    95,簡上,36
【裁判日期】    951027
【裁判案由】    詐欺
【裁判全文】
臺灣宜蘭地方法院刑事判決              95年度簡上字第36號
上  訴  人  臺灣宜蘭地方法院檢察署檢察官
被      告  乙○○
上列上訴人因被告詐欺案件，不服本院宜蘭簡易庭於中華民國95
年4月19日所為95年度宜簡字第76號第一審簡易判決（聲請簡易
判決處刑案號：臺灣宜蘭地方法院檢察署94年度偵緝字第159號
），提起上訴，本院管轄之第二審合議庭判決如下：
    主  文
上訴駁回。
    事  實
一、乙○○明知自己對外已積欠許多債務，已無資力成立公司經
    營進口地毯之生意，亦無償債之能力，且主觀上亦無成立公
    司經營進口地毯生意及償債意思之情形下，竟仍基於意圖為
    自己不法所有之詐欺犯意，於民國93年5月中旬起，即向甲
    ○○詐稱「有朋友在伊朗從事地毯進出口貿易，得以超低價
    進口地毯，利潤高，風險低，可以放心投資，並以合夥方式
    設立公司，依持股比例分紅，每股新臺幣十萬元，甲○○作
    公司大股東，責任風險由其承擔。」等語，致甲○○陷於錯
    誤，誤以為乙○○有成立公司經營進口地毯生意及償債之意
    願與資力，而於95年6月中旬某日，在乙○○位於宜蘭縣宜
    蘭市○○路57之4號住處，交付現金新臺幣六十萬元予乙○
    ○。詎乙○○詐得上開新臺幣六十萬元後，竟未依約設立公
    司從事進口地毯之生意，反而將該筆款項花用殆盡，經甲○
    ○屢向乙○○詢問地毯生意及設立公司進度，乙○○均以船
    隻延期或不能交貨等詞推託，於甲○○向其索討前揭款項後
    ，乙○○復避不見面，至此甲○○始知受騙。
二、案經甲○○訴由臺灣宜蘭地方法院檢察署檢察官偵查後聲請
    以簡易判決處刑。
    理  由
一、上揭犯罪事實，業據被告乙○○於檢察官偵訊及本院審理時
    坦承不諱，核與證人即告訴人甲○○指訴受騙交付財物、證
    人李來憲證述陪同甲○○交付財物予乙○○之情節，均相符
    合。依此，足徵被告上開自白確與事實相符，本件事證已臻
    明確，被告之犯行堪予認定，應依法論科。
二、核被告乙○○之所為，係犯95年7月1日修正生效施行前刑法
    第339條第1項之詐欺取財罪。原審依被告於偵查中之自白及
    其他現存之證據，認為被告犯行明確，而依95年7月1日修正
    生效施行前刑法第339條第1項、第41條第1項前段，罰金罰
    鍰提高標準條例第1條前段，95年7月1日修正生效施行前罰
    金罰鍰提高標準條例第2條之規定，判處被告有期徒刑四月
    ，如易科罰金，以銀元三百元（即新臺幣九百元）折算一日
    ，其認事、用法及量刑均稱妥適，應予維持。
三、按95年7月1日修正生效施行之刑法第2條第1項規定「行為後
    法律有變更者，適用行為時之法律。但行為後之法律有利於
    行為人者，適用最有利於行為人之法律」，本件被告行為後
    ，刑法施行法第1條之1及刑法第339條、第33條、第41條業
    於95年7月1日修正生效施行，罰金罰鍰提高標準條例亦自同
    日修正刪除第2條之規定，經查：
（一）修正前刑法第339條第1項所規定之罰金本刑，依罰金罰鍰
      提高標準條例第1條前段之規定，提高10倍後為銀元一萬
      元以下，換算為新臺幣後，為新臺幣三萬元以下。修正後
      同法條所規定之罰金本刑，依刑法施行法第1條之1之規定
      ，變更其單位為新臺幣並提高三十倍後為新臺幣三萬元以
      下。是比較新舊法適用之結果，對被告並無較有利或較不
      利之情形。
（二）修正前刑法第33條第5款規定罰金為銀元一元以上，換算
      為新臺幣後，為新臺幣三元以上。修正後同條款則規定「
      罰金：新臺幣一千元以上，以百元計算之。」。是比較新
      舊法之結果，新法並非較有利於被告。
（三）依修正前刑法第41條第1項前段及罰金罰鍰提高標準條例
      第2條之規定，易科罰金之折算標準，應以銀元三百元折
      算一日，經換算為新臺幣後，應以新臺幣九百元折算為一
      日。修正後刑法第41條第1項前段則規定「犯最重本刑為
      五年以下有期徒刑以下之刑之罪，而受六個月以下有期徒
      刑或拘役之宣告者，得以新臺幣一千元、二千元或三千元
      折算一日，易科罰金。」。是比較新舊法之結果，新法並
      非較有利於被告。
（四）綜合上開新舊法比較之結果，顯然新法並非較有利於被告
      ，依前揭刑法第2條第1項規定，本件即應適用行為時法即
      95年7月1日修正生效施行前之刑法及罰金罰鍰提高標準條
      例規定。
（五）原判決雖未及為上開新、舊法之比較適用，然本院比較新
      、舊法之結果，既認為行為後之新法並非較有利於被告，
      仍應適用行為時法，則原判決適用95年7月1日修正生效施
      行前刑法第339條第1項、第41條第1項前段，罰金罰鍰提
      高標準條例第1條前段，95年7月1日修正生效施行前罰金
      罰鍰提高標準條例第2條之規定為判決，自無不當，且因
      修正後刑法第2條係規定以適用行為時法為原則，故原判
      決雖未及比較適用，自不構成撤銷之事由，併此敘明。
四、上訴意旨雖以「被告惡意詐騙告訴人，且迄今尚未完全賠償
    告訴人之損失，惡性重大，原審僅量處有期徒刑四月，顯失
    之過輕」云云，然刑之量定，係原審法院得依職權自由裁量
    之事項，苟已斟酌刑法第57條各款所列情狀而未逾越法定刑
    度，即不得遽指為違法。本件情形，原審已敘明其係於斟酌
    「被告詐欺所得之財物價值、犯罪之情節、動機、手段，犯
    罪後態度及已償還被害人部分款項。」等一切情狀後，方量
    處被告有期徒刑四月，如易科罰金，以銀元三百元（即新臺
    幣九百元）折算一日之刑，本院認為原審之量刑業已斟酌刑
    法第57條各款所列情狀，對於被告與告訴人和解後，僅清償
    部分款項，未完全履行和解契約之情形，亦已加以審酌，其
    量刑並未逾越法定刑度，且所量處之刑度亦屬妥適，並無失
    之過輕，上訴人僅憑告訴人之意，對原審量刑職權之合法行
    使任意指摘，自難認為有理由。
五、綜上所述，上訴人依據告訴人之意見，提起上訴，指摘原審
    判決量刑過輕，請求從重改判云云，為無理由，應予駁回。
據上論斷，應依刑事訴訟法第455條之1第1項、第3項、第368條
，判決如主文。
本案經檢察官吳志成到庭執行職務。
中    華    民    國    95    年    10    月    27    日
                  刑事第三庭審判長法  官  林惠玲
                                  法  官  郭淑珍
                                  法  官  劉家祥
以上正本證明與原本無異。
本件不得上訴。
                                  書記官  邱淑秋
中    華    民    國    95    年    10    月    30    日
附錄本案論罪科刑法條全文：95年7月1日修正生效施行前刑法第
339條第1項。
意圖為自己或第三人不法之所有，以詐術使人將本人或第三人之
物交付者，處 5 年以下有期徒刑、拘役或科或併科 1 千元以下
罰金。


司法院資訊處製作；財團法人民間司法改革基金會備份。
